臺灣臺北地方法院民事裁定　　　　　　　 95年度抗字第777號
再抗告人　　丙○○
　　　　　　　　　　　　1樓
　　　　　　丁○○
　　　　　　甲○○
　　　　　　乙○○
相　對　人　建華商業銀行股份有限公司
　　　　　　　　　　　　1
法定代理人　戊○○
上列當事人間聲請本票裁定事件，再抗告人對於中華民國95年12
月15日本院95年度抗字第777號裁定提起再抗告，本院裁定如下
：
    主  文
再抗告駁回。
再抗告費用新臺幣壹仟元由再抗告人連帶負擔。
    理  由
一、按對於抗告法院之裁定再為抗告，僅得以其適用法規顯有錯
    誤為理由，並經原法院之許可者為限。前項許可，以原裁定
    所涉及之法律見解具有原則上之重要性者為限，非訟事件法
    第45條第3項、第4項分別定有明文。所謂適用法規顯有錯誤
    ，係指確定判決所適用之法規顯然不合於法律規定，或與現
    尚有效之判例、解釋顯然違反者而言，並不包括認定事實錯
    誤、取捨證據失當、判決不備理由及學說上諸說併存致發生
    法律上見解歧異等情形在內。又所謂原則上之重要性，係指
    該再抗告事件所涉及之法律問題，意義重大而有加以闡釋之
    必要者而言。
二、本件再抗告意旨略以：再抗告人丙○○、丁○○於民國（下
    同）81年5月12日以其所有新竹房屋向相對人抵押貸款新台
    幣（下同）4,700,000元，因其抵押權設定長達30年，償還
    日期未定，相對人因而要求再抗告人共同簽發1紙日期空白
    ，面額4,700,000元之系爭本票，作為前述房貸撥款時之收
    據，並授權相對人自行填寫票中之日期，未料相對人為掩飾
    其違反銀行法第12條之1第1項規定之行為，故誆使再抗告人
    共同簽發系爭本票作為房貸撥款時之收據，實則違背再抗告
    人之授權，擅將系爭本票發票日填寫為83年5月17日，與前
    述房貸之撥款日81年5月25日差距達2年之久，蓄意使其另外
    成為與前述房貸無關之本票債權，另一方面使再抗告人甲○
    ○、乙○○由前述房貸之連帶保證人變為債務人，依據經驗
    法則，相對人於再抗告人尚未償還前述4,700,000元房貸之
    前，絕無可能僅憑1紙本票又信用貸款4,700,000元給予再抗
    告人，依非訟事件第32條之規定，原抗告法院應依職權對於
    再抗告人之質疑進行調查，至少亦應命相對人就再抗告人之
    質疑提出說明，未料原抗告法院竟以本件係屬非訟事件，即
    逕為准予強制執行之裁定，其適用法規顯有錯誤；另原抗告
    法院於裁定理由中引據之最高法院57年台抗字第76號判例，
    僅適用於單純之審查強制執行許可與否之事件，並不適用於
    裁定許可執行而足以衍生其他案外案之複雜事件，原抗告法
    院錯誤引用上開判例，亦有適用法規錯誤。為此，提起本件
    再抗告，請求廢棄原裁定等語。
三、經查，再抗告人主張系爭本票為相對人誆使渠等共同簽發，
    蓄意使其另外成為與前述房貸無關之本票債權，原抗告法院
    未依職權對於再抗告人之質疑進行調查等語。惟實務上本票
    許可強制執行之裁定及抗告法院之裁定，並無確定實體上法
    律關係存否之效力，如發票人就票據債務之存否有所爭執時
    ，應由發票人另提起確認之訴，以資解決，最高法院57年台
    抗字第76號著有判例，再抗告人指摘原審法院引據前揭判例
    顯有適用法規錯誤云云，洵不足採。又衡諸再抗告意旨所指
    情形，核屬對於原審法院事實認定及證據取捨之職權行使指
    摘其為不當，並未涉及裁定適用法規是否顯有錯誤之問題，
    更未有法律問題意義重大而有加以闡釋之必要。從而，揆諸
    首開規定及說明，再抗告人提起之再抗告，於法不合，應予
    駁回。
四、爰依非訟事件法第45條第5項、第21條第2項、第24條第1項
    ，民事訴訟法第436條之3第3項、第85條第2項，裁定如主文
    。
中　　華　　民　　國　　96　　年　　1 　　月　　31　　日
              民事第五庭審判長法　    官　翁昭蓉
                              法      官  林麗真
                              法      官  陶亞琴
以上正本係照原本作成。
本裁定除以適用法規顯有錯誤為理由，並經本院許可外，不得再
抗告。如提起再抗告，應於收受後10日內委任律師為訴訟代理人
向本院提出再抗告狀。並繳納再抗告費新台幣1,000元。
中　　華　　民　　國　　96　　年　　1 　　月　　31　　日
                  　　　　　　法院書記官　吳芳玉
